行　政　法　院　判　決　　　　　　　　　　　　　八十八年度判字第四一○六號
　　原　　　告　甲○○○○○○.
　　被　　　告　臺南市稅捐稽徵處
右當事人間因營業稅事件，原告不服財政部中華民國八十七年六月一日台財訴第00
0000000號再訴願決定，提起行政訴訟，本院判決如左︰
　　主  文
原告之訴駁回。
　　事  實
緣原告於民國八十五年十一月將領用之三聯式統一發票（字軌號碼：ＦＢ00000
000號至ＦＢ00000000號）轉供訴外人政昌汽車拖吊有限公司使用，被告
乃據以裁處罰鍰新台幣九、○○○元（即銀元三、○○○元）。原告不服，申請復查
，未獲變更，提起訴願、再訴願，遞遭決定駁回，遂提起行政訴訟，茲摘兩造訴辯
意旨於次：
原告起訴意旨略謂︰一、統一發票字軌號碼：ＦＢ00000000至ＦＢ0000
0000係上賓大旅社，ＦＢ00000000至ＦＢ00000000係政昌汽車
拖吊有限公司，其中只差一字，需非常仔細看才能發覺有誤。過失之責雖有，但需從
輕裁罰。才符合惡意善意之分的司法正義。又誤用被解釋為供他人使用，顯不適當。
二、營業稅法第四十七條第二款規定：將統一發票轉供他人使用者處新台幣玖仟元，
其立法宗旨應為禁止將自己之發票借他人開立而產生逃漏稅捐及其他不法之事，其行
為一、應為單方面提供發票供他人使用，二、應有逃漏稅捐行為，三、應為不法之事
，但原告購買八十五年十一月份發票時因號碼看錯以致將政昌汽車拖吊有限公司誤作
原告之發票使用，而政昌汽車拖吊有限公司也以原告之發票當作其發票使用，此確為
錯拿他人發票相互使用，而非將統一發票供他人使用，此與第四十七條第二款之情形
絕不相同，且原告並無逃漏稅捐及不法之事（註：原告於規定時間內申報營業稅），
故被告以此條款處罰原告，似有擴大自行解釋之疑。三、營業稅法第四十七條這幾年
並無修正，為何以前錯拿發票之事皆以准予報備結案，但此次皆以營業稅法第四十七
條第二款加以處罰，同一情形兩種不同解釋，是否同一稅法可以隨意解釋，如不是，
請問以前此事所根據為何﹖原告想以前所根據是此情形與第四十七條第二款情事絕不
相同，才有准予報備結案所致現又採此解釋試問人民如何適從。四、為此請撤銷原處
分及一再訴願決定等語。
被告答辯意旨略謂︰一、本件原告於八十五年十月十九日向台南市中區合作社購買八
十五年十一月份三聯式統一發票字軌號碼：ＦＢ00000000號至ＦＢ0000
0000號，原告誤將上開發票轉供政昌汽車拖吊有限公司使用，而原告卻使用該公
司申購之統一發票，案經被告查獲，有統一發票購買明細表及異常查核清單附卷可稽
，且原告亦不否認其違章行為，乃依營業稅法第四十七條第二款規定予以裁處罰鍰新
台幣九、○○○元。原告不服，主張系爭統一發票係委託專業會計事務所購買，僅係
受託人一時疏忽導致互換使用，非原告故意借予他人使用，應無營業稅法第四十七條
第二款規定之適用，請求撤銷原處分云云。案經被告復查決定，以營業人每次請購統
一發票時，均應填寫請購單，並蓋妥統一發票專用章及負責人印鑑章，連同統一發票
購票證交代辦所經辦發售統一發票人員，以憑請購發票。營業人請購之各類發票經審
核無訛，發售人員即將統一發票連同統一發票購買明細表交營業人點收。原告既向台
南市中區合作社購買統一發票，應有統一發票購買明細表，本應於發票使用前，將領
用之發票與上述明細表加以核對無誤後再行使用，原告發生誤用事實，顯係其未先予
核對所致，其有過失至為明確，且受託人乃原告所委任，其領送發票之作業有誤，應
係原告與該受託人間之民事問題，並不足以阻卻違法。依司法院釋字第二七五號解釋
意旨，原告雖非故意，過失之責既屬難卸，仍應受處罰為由，駁回其復查之申請。原
告仍不服，主張依營業稅法第四十七條第二款規定，係指將統一發票直接轉供他人開
立始屬違法，原告之統一發票係因號碼看錯，造成轉供他人使用，與上開法條之規定
絕不相同，請撤銷原處分等語，提起訴願。案經台灣省政府訴願決定，以原告未於使
用統一發票前，將領用之統一發票與購買之明細表核對無誤後再行使用，才發生誤用
事實，原告自難免責；又本件原告將統一發票轉供他人使用之違章行為（行為罰），
被告於裁罰時已經斟酌違章情節及危害性，始據以裁罰，核無違誤等由，遞予駁回，
經核均無不合。茲原告復執前詞提起再訴願，亦經再訴願決定認定其主張無理由予以
駁回。二、原告行政訴訟復執前詞，且主張並無逃漏稅捐及不法之事，申稱被告以此
條款處罰，似有擴大自行解釋之疑，惟查營業稅法第四十七條第二款規定，乃係行為
罰，被告是對原告將發票轉供政昌汽車托吊有限公司使用之行為加以處罰，與原告是
否逃漏稅捐無關，原告之主張顯屬誤解。至於原告另主張上開稅法並無修正，為何以
前錯拿發票之事皆以准予報備結案，但此次卻加以處罰乙節，因其未能列舉具體事證
以實其說，依據行政法院三十六年判字第十六號判例：「當事人主張事實，須負舉證
責任，倘所提出之證據不足為其主張事實之證明，自不能認其主張為真實。」，亦無
足採，是本件復查及一再訴願決定遞予維持，並無違誤。三、綜上論結，本件行政訴
訟顯無理由，請予以駁回，以維稅政等語。
　　理  由
按「納稅義務人，有左列情形之一者，除通知限期改正或補辦外，處一千元以上一萬
元以下罰鍰；逾期仍未改正或補辦者，得連續處罰，並得停止其營業：一．．．二將
統一發票轉供他人使用者。」為營業稅法第四十七條第二款所明定。次按「人民違反
法律上之義務而應受行政罰之行為，法律無特別規定時，雖不以出於故意為必要，仍
須以過失為其責任條件。但應受行政罰之行為，僅須違反禁止規定或作為義務，而不
以發生損害或危險為其要件者，推定為有過失，於行為人不能舉證證明自己無過失時
，即應受處罰。」亦為司法院釋字第二七五號解釋有案。查本件原告向台南市中區合
作社購買三聯式統一發票，號碼為ＦＢ00000000號至ＦＢ00000000
號，卻將其轉供政昌汽車拖吊有限公司使用，而原告則使用政昌汽車拖吊有限公司Ｆ
Ｂ00000000號至ＦＢ00000000號統一發票，被告乃據以裁處罰鍰新
台幣九、○○○元（即銀元三、○○○元）。原告不服，循序提起行政訴訟，主張如
事實所載。經查：(一)查本件原告向台南市中區合作社購買三聯式統一發票，號碼為Ｆ
Ｂ00000000號至ＦＢ00000000號，卻將其轉供政昌汽車拖吊有限公
司使用，而原告則使用政昌汽車拖吊有限公司ＦＢ00000000號至ＦＢ000
00000號統一發票，有說明書、統一發票購買明細表、營利事業開立之發票非屬
其所申購發票清單附原處分卷可稽。(二)營業稅法第四十七條第二款尚無載明以故意為
要件，依首揭司法院釋字第二七五號解釋闡明「人民違反法律上之義務而應受行政罰
之行為，法律無特別規定，雖不以出於故意為必要，仍須以過失為其責任條件。但應
受行政罰之行為，僅須違反禁止規定或作為義務，而不以發生損害或危險為其要件者
，推定為有過失，於行為人不能舉證證明自己無過失時，即應受處罰」準此，營業稅
法第四十七條第二款規定，將統一發票轉供他人使用之裁罰，尚不以故意為要件。又
營業人每次請購統一發票時，均應填寫請購單，並蓋妥統一發票專用章及負責人印鑑
章，連同統一發票購票證交代辦所經辦發售統一發票人員，以憑請購發票。營業人請
購之各類發票經審核無訛，發售人員即將統一發票連同統一發票購買明細表交營業人
點收。本案原告既向台南市中區合作社購買統一發票，應有統一發票購買明細表，本
應於統一發票使用前，將領用之統一發票與上述明細表加以核對無誤後再行使用，原
告發生誤用事實，顯係其未先予核對所致，其有過失應可認定，原告雖主張該發票係
委託他人代為購買，發票之誤用係代購人分送錯誤所致。縱屬實情，然依民法第五百
四十四條規定意旨，受任人因處理委任事務有過失時，應對委任人負過失責任；惟其
僅屬委任人與受任人間內部私權關係，受任人既以原告名義申購系爭統一發票，即原
告對外授與該受任人代理權，如同原告親自購買效力相同。從而，本件縱因原告之受
任人（即代購人）之過失將系爭統一發票交付他公司使用，即屬原告之過失，將系爭
統一發票轉供他人使用，自應依營業稅法第四十七條第二款規定科處罰鍰，尚不得以
發票之誤用係代購人分送錯誤所致而為由，而主張免責。(三)財政部訂定稅務違章案件
減免處罰標準及稅務違章案件裁罰金額或倍數參考表，作為稽徵機關裁罰依據，原經
斟酌違章情節及危害性，對比例原則及平等原則業已顧及，本件違章情節並無情輕法
重得予減輕其罰之特殊理由，原處分依據是項稅務違章案件裁罰金額或倍數參考表訂
定裁罰金額裁處罰鍰新台幣九、○○○元（即銀元三、○○○元），揆諸首揭規定說
明，核無違誤，且與該參考表使用須知第三條及第四條規定亦無不合。綜上所述，原
告所訴，核無可採，一再訴願決定，遞予維持原處分，均無不合，原告起訴意旨，難
謂有理，應予駁回。
據上論結，本件原告之訴為無理由，爰依行政訴訟法第二十六條後段，判決如主文。
中    華    民    國     八十八      年     十二     月       三        日
                    行 政 法 院 第 六 庭
                                審 判 長 評  事      鍾  曜  唐
                                         評  事      徐  樹  海
                                         評  事      高  啟  燦
                                         評  事      林  家  惠
                                         評  事      劉  鑫  楨
右  正  本  證  明  與  原  本  無  異
                                         法院書記官  陳  盛  信
中    華    民    國     八十八      年     十二     月       六        日
